臺灣士林地方法院刑事判決　　　　　　　95年度易字第1753號
公　訴　人　臺灣士林地方法院檢察署檢察官
被　　　告　丁○○
上列被告因傷害案件，經檢察官提起公訴（95年度偵續一字第13
號），本院判決如下：
    主  文
丁○○無罪。
    理  由
一、公訴意旨略以：被告丁○○係臺北縣淡水鎮○○路（起訴
    書誤載振興路）162 號「泰豐貨運行」負責人，告訴人戊○○為該貨運行司機。渠等人於民國93年11月10日下午4 時許
    ，在上開貨運行辦公室內，因故發生口角。丁○○、戊○○
    竟均基於傷害他人身體之犯意互毆對方，戊○○因而受有右
    前臂擦挫傷及右手挫傷之傷害，丁○○則受有下唇內膜5 處
    撕裂傷及前胸挫傷紅腫之傷害 (戊○○傷害部分業經本院判
    處拘役35日確定）。因認被告涉有刑法第277 條第1 項傷害
    罪嫌等語。
二、按犯罪事實應依證據認定之，無證據不得認定犯罪事實，又
    按不能證明被告犯罪者，應諭知無罪之判決，刑事訴訟法第
    154 條第2 項、第301 條第1 項分別定有明文。次按告訴人
    之告訴，係以使被告受刑事訴追為目的，是其陳述是否與事
    實相符，仍應調查其他證據以資審認。又認定不利於被告之
    事實，須依積極證據，茍積極證據不足為不利於被告事實之
    認定時，即應為有利於被告之認定，更不必有何有利之證據
    ，最高法院52年臺上字第1300號，３０年上字第８１６號分
    別著有判例可資參照。因此，認定犯罪事實所憑之證據，雖
    不以直接證據為限，間接證據亦包括在內；然而無論直接或
    間接證據，其為訴訟上之證明，須於通常一般之人均不致
    有所懷疑，而得確信其為真實之程度者，始得據為有罪之認
    定，倘其證明尚未達到此一程度，而有合理之懷疑存在時，
    即應為無罪諭知（最高法院76年台上字第4986號判例意旨參
    照）。
三、按刑事訴訟法第第159-5 條規定：被告以外之人於審判外之
    陳述，雖不符前四條之規定，而經當事人於審判程序同意作
    為證據，法院審酌該言詞陳述或書面陳述作成時之情況，認
    為適當者，亦得為證據。當事人、代理人或辯護人於法院調
    查證據時，知有第一百五十九條第一項不得為證據之情形，
    而未於言詞辯論終結前聲明異議者，視為有前項之同意。本
    件有關證人丙○○、己○○、羅清旗、張安雄於警詢或偵訊
    之證詞，故屬審判外陳述，惟被告，檢察官均未否認其證據
    能力，且本院觀其製作情況，均係依法定程序所為，並無何
    違法之狀況，因認均有證據能力，核予敘明。
四、公訴人認被告涉有上開罪嫌，主要係以告訴人戊○○指訴，
    證人己○○、丙○○、羅清旗證述及告訴人於公祥醫院診斷
    證明等為據，訊據被告堅決否認毆打告訴人，辯稱：係遭告
    訴人毆打才對，當天是告訴人從休息室出來罵伊，幾分鐘後
    就動手打伊肩膀、臉、手臂等處，告訴人之兄己○○及孫建
    成抱住告訴人，伊才趁隙跑回辦公室，根本未與告訴人互毆
    等語。經查：
（一）告訴人於警詢回答：丁○○用何方式毆打你？稱：用手拉
      扯等語（偵字第4364號卷第10頁），於偵訊稱：我拉住丁○○不讓他走，他手就甩開我，就打我，他手亂揮，朝我
      手跟胸部打，因為他手比較短，他打我時，我也會退，所
      以他怎麼打到我得胸部與手，我也不知道等語（核退偵字
      第132 號第14頁），於本院稱：被告用兩隻手亂打，打到
      我胸部、兩隻手等語（本院卷第53頁），就攻擊方式，或
      稱：拉扯等語，或稱手亂揮打等語，就此最基本之事實，
      所述已然前後不符，倘果親身經歷遭打情境，何以就最直
      接之攻擊方式，為兩種陳述？是其所指，不能輕信，且參
      酌本院勘驗被告與告訴人身高情況，被告身高大約只到告
      訴人肩膀，被告與告訴人面對面均將手臂伸長，告訴人手
      可以碰到被告胸部，被告手不能碰到告訴人胸部等情（本
      院卷第53頁），及告訴人稱：他打我時，我也會退等語，
      則被告是否真能打到告訴人胸部？即不能無疑，且觀諸告
      訴人所提公祥醫院診斷證明所載，其胸部並無何傷勢（偵
      字第4364號卷第18頁），是告訴人所指，似乏依據，且有
      瑕疵，不能遽信。
（二）證人丙○○證稱：聽到爭執聲，就從辦公室旁邊走到休息
      室，看見己○○抱住告訴人的腰，後來抓不住，告訴人就
      衝到被告坐的位置，右手舉起朝被告打下去，己○○再度
      衝過去抱住告訴人的肚子，伊亦跑過去拉住告訴人的右手
      ，要拉開告訴人，被告有用手擋告訴人的攻擊，後來被告
      趁隙跑回辦公室將門鎖起來；沒有看到被告在２人衝突中
      有何動作；告訴人當時很生氣，力氣很大，為了拉住告訴
      人，伊右拇指虎口處還扭傷，當時伊用雙手拉告訴人右手
      手腕附近，發生時間前後不到三十秒等語（偵字第4364號
      卷第4 頁，核退偵字第132 號卷第19頁，本院卷第45至49
      頁），證人即告訴人之兄己○○於警詢稱：我知道當時他
      們在互罵，我進辦公室與丙○○把戊○○拉開等語（偵字
      第4364號卷第6 頁），於94年10月27日偵訊證稱：伊知道
      告訴人與被告係因玩牌之事起爭執，聽到聲音再進到客廳
      時，就看到告訴人及被告２人拉成一團，被告坐在椅子上
      ，２人就抱在一起坐在椅子上，伊因為抱住告訴人所以沒
      看到２人有何動作；我拉不住告訴人，丙○○跑出來幫忙
      拉，被告於告訴人被拉開後趁隙跑回辦公室把門鎖起來直
      到警察來為止，就沒有走出辦公室等語（同上卷第19至20
      頁），二人所述，大致相符，則被告辯稱：未與告訴人互
      毆等語，即屬有據。且上開證人所稱現場情境為：被告與
      告訴人拉成一團，告訴人舉右手打被告等語，並無告訴人
      所指，被告用手對告訴人手部、胸部亂打之情況，是告訴
      人此一指訴，顯乏依據。
（三）至於證人羅清旗於95年7 月17日偵訊證稱：被告與告訴人
      互毆，沒看到丙○○出來勸架，拉告訴人的手等語（偵續
      一字第13號卷第22至23頁），然則，本件案發於93年11月
      10日，證人羅清旗於近二年後，方始作證，其記憶是否清
      晰，不能無疑，何況，有關證人丙○○確有拉告訴人等情
      ，業據證人己○○、丙○○證述如前，而證人羅清旗竟稱
      未見，顯然其記憶有誤，不能採信。再者，證人甲○○證
      稱：我有看到羅清旗回來，但羅清旗有無進去我不知道等
      語（本院卷第40頁），證人乙○○證稱：案發時，我沒看
      到羅清旗等語（本院卷第42，45頁），是證人羅清旗是否
      在場，非無疑慮。
（四）證人己○○嗣於95年7 月17日偵訊及本院又改稱：被告與
      告訴人互毆等語（偵續一字第13號卷第22頁，本院卷第74
      頁），顯與上開證述不符，且其於上開偵訊亦稱：互毆部
      位印象模糊，兩人互毆，混亂中到底誰被打到，我不能確
      定等語（同上卷第22，23頁），顯然有所游移，倘其果真
      見被告與告訴人互毆，何以於94年10月27日偵訊作證時，
      稱沒看到被告與告訴人有何動作？而於一年後即95年作證
      時卻稱有互毆？倘果真見互毆，則互毆之人彼此有無打到
      ，豈會不知？怎會稱：誰被打到不確定？顯然語意猶豫，
      有違情理，再觀其於本院稱：本於被告處工作，但被告於
      九十四年農曆八月十六日公報私仇將我辭掉等語（本院卷
      第75至76頁），似與告訴人有工作上之糾葛，則其離職後
      之說辭，衡情已難期公允，再衡諸其與告訴人為兄弟關係
      ，不無迴護之嫌，不能採信。
（五）至公祥醫院診斷證明書載明告訴人有「右前臂擦挫傷及右
      手挫傷」之傷勢，觀諸該院覆本院函所附病歷表所示，該
      傷所在位置係右手掌背部近中心處，右手手腕關節上方之
      手臂處（本院卷第68頁），參酌證人丙○○證稱：告訴人
      當時很生氣，力氣很大，為了拉住告訴人，伊右拇指虎口
      處還扭傷，當時伊用雙手拉告訴人右手手腕附近等語，則
      告訴人該傷勢，尚有：證人丙○○及己○○２人為抓住告
      訴人不再繼續毆打被告，於拉扯間造成之合理懷疑情況，
      且證人即開立該診斷證明書之淡水公祥醫院主治醫師張安
      雄證稱：有可能是拉扯造成，但實際案發情形我並不在場
      ，因此各種可能性都有，一般醫師並無法從診斷證明書記
      載之傷勢去推論當事人實際係遭如何毆打而有此種傷勢等
      語（偵續字第１號第15頁），亦認不能排除此種情況。
綜述，被告所辯尚非無據，告訴人指訴及證人己○○、羅清旗於
95 年7月17日說辭暨證人己○○於本院說辭，均有瑕疵可指，不
能遽信，此外復查無其他積極證據足認被告有公訴人指訴犯行，
亦即公訴人指訴尚未達得確信其為真實之程度，而有合理之懷疑
存在，揆諸首揭法條及判例，應為無罪諭知。
據上論斷，應依刑事訴訟法第301 條第1 項前段，判決如主文。
中　　華　　民　　國　　96　　年　　5 　　月　　28　　日
                  刑事第五庭審判長法  官  周政達
                                  法  官  楊迺伶
'                                 法  官  汪梅芬
以上正本證明與原本無異
如不服本判決，應於送達後10日內，向本院提出上訴狀
                                  書記官  陳佳伶
中　　華　　民　　國　　96　　年　　5 　　月　　28　　日
